【裁判字號】    90,簡上,120
【裁判日期】    900913
【裁判案由】    傷害
【裁判全文】
臺灣臺北地方法院刑事判決                         九十年度簡上字第一二號
    公  訴  人  臺灣臺北地方法院檢察署檢察官
    上  訴  人  乙○○
    （即被告）
    選任辯護人  劉光傑
右列被告因傷害案件，不服本院台北簡易庭八十九年度北簡字第一二一三號，中華民
國九十年二月十二日第一審判決（聲請簡易處刑案號：八十九年度調偵字第六一四一
號）提起上訴，本院管轄第二審之合議庭，認為應適用通常程序審判，自為第一審判
決，判決如左：
    主  文
原判決撤銷。
乙○○無罪。
    理  由
一、檢察官聲請簡易判決處刑書意旨略以：被告乙○○於民國八十九年二月十七日十
    一時許，在台北市○○區○○路四十九號地下停車場，因停車問題，與該大樓管
    理委員王啟菁發生糾紛，經王啟菁報警前來處理，引起乙○○不滿，待警察離去
    後，乙○○竟基於傷害之犯意，駕駛ＢＴ─八九０六號自用小客車倒車朝王啟菁
    衝撞，經王啟菁及在場人林大瑋制止，仍不停止，復駕車往前行駛約二公尺後，
    猛然倒車衝撞王啟菁，致王啟菁受有左膝挫傷疑似十字韌帶損傷及左手掌挫傷之
    傷害，因認被告涉犯刑法第二百七十七條第一項之傷害罪嫌云云。
二、按犯罪事實應依證據認定之，無證據不得推定其犯罪事實。又不能證明被告犯罪
    者，應諭知無罪之判決，刑事訴訟法第一百五十四條、第三百零一條第一項分別
    定有明文。又告訴人所述被害情形如無瑕疵可指，而就其他方面調查又與事實相
    符，其供述始足據為判決之基礎；且告訴人之告訴，係以使被告受刑事訴追為目
    的，是其陳述是否與事實相符，仍應調查其他證據以資審認（最高法院三十二年
    上字第六五七號、五十二年台上字第一三００號判例參照）。又事實之認定，應
    憑證據，如未能發現相當證據，或證據不足以證明，自不能以推測或擬制之方法
    ，為裁判基礎（最高法院四十年台上字第八六號判例參照）。另認定犯罪事實所
    憑之證據，雖不以直接證據為限，間接證據亦包括在內；然而無論直接或間接證
    據，其為訴訟上之證明，須於通常一般之人不致有所懷疑，而得確信其為真實之
    程度者，始得據為有罪之認定，倘其證明尚未達到此一程度，而有合理之懷疑存
    在時，即無從為有罪之認定，亦有最高法院七十六年台上字第四九八六號判例可
    資參照。
三、檢察官聲請意旨認為被告涉犯刑法第二百七十七條第一項之普通傷害罪嫌，無非
    以：前開事實業據告訴人王啟菁指訴歷歷，復經證人林大瑋、董增榮、丙○○等
    人結證屬實，此外並有驗傷診斷書乙紙在卷可資佐證等語，為其論據。訊據被告
    乙○○堅決否認有何傷害犯行，辯稱：當天其未開車撞人，告訴人之手掌邊緣挫
    傷係自己用手打車子所致，左膝部所受之傷不可能係因其高速倒車所撞傷，告訴
    人當時有說「老娘剛好腿有舊傷」即以此告其傷害等語，本院經查：
（一）、告訴人於警訊時指稱：「．我大叫『你是不是要開車撞人』但他未加理會竟
        先將車往前開一小段，然後以極快的速度倒車衝撞過來，我閃避不及即被撞
        傷，致膝部、手掌部受傷」等語（見偵查卷第九頁背面）、證人林大瑋於警
        訊中證稱：「我當時正在該車右後門旁，我見狀立即靠窗大叫警告乙○○『
        後面有人，不可以這樣，會出人命』，王啟菁同時也以手拍打該車並大叫，
        不過乙○○置之不理，且將該車往前開了約二公尺左右後立即再以極快的速
        度向王啟菁方向倒車衝撞王啟菁，王啟菁受傷送醫，．，」等語（見偵卷第
        十一頁背面），證人董增榮於警訊中證稱：「當時我在辨公室裡聽到王啟菁
        大叫『撞人了』便立刻往外看，便看到乙○○以極快的車速倒車衝撞王啟菁
        ．，」等語（見偵卷第十三頁背面），證人丙○○於警訊中證稱：「．，重
        新發動後再衝撞我及王啟菁，他明知我與王啟菁均站後面，仍然故意撞我們
        ，當時王啟菁及另一位同事林大瑋分別大叫警告乙○○，林大瑋甚至往前．
        ，料乙○○不但不理，竟將車子往前開然後更以極快速度再度往我及王啟菁
        方向倒車撞來，我立刻跳開，但王啟菁被撞傷．．」等語（見偵卷第十四頁
        背面）；告訴人於警訊時所提出之國立台灣大學醫學院附設醫院（下稱台大
        醫院）診斷書內載告訴人於「八十九年二月十七日至本院急診，身體檢查發
        現左膝腫脹疼痛，左手掌外緣三ｍｍ×一ｍｍ瘀傷腫痛，經診治後於同日離
        院，宜門診追蹤治療」（診斷書病名為：「１. 左膝挫傷疑似十字虧韌帶損
        傷２. 左手掌挫傷」），本院於調查時調閱告訴人台大醫院八十九年二月十
        七日之急診病歷醫囑單上主治醫師曾效祖記載：「病名：
        一、左膝挫傷、疑似十字韌帶損傷，二、左手掌挫傷。」、「醫囑：病人於
        九十年二月十七日來院急診，身體檢查發現左膝腫脹壓痛，左手掌外緣三ｍ
        ｍ×一ｍｍ瘀傷腫痛。病人於當日出院」。
（二）、本院於調查時訊之告訴人自承其左手掌外緣瘀傷腫痛傷，係其以手拍打被告
        車子時所受之傷害，核與上開證人林大瑋證稱：王啟菁同時也以手拍打該車
        並大叫等語相符，故告訴人左手掌外緣瘀傷腫痛傷自非被告倒車所致，告訴
        人於上開警訊時所稱其因被告倒車撞及而受有手掌之傷害即非事實。又告訴
        人雖於本院調查審理中均稱，其左膝所受之傷害係因被告倒車撞及所致，經
        查上開證人亦均一致證稱，被告係先將車子向前開後，再以極快之速度倒車
        撞及告訴人所致，惟核告訴人當日驗傷結果僅左膝僅受有「腫脹疼痛」之輕
        微傷害（按此係台大醫院正式診斷書所載，病名為「左膝挫傷、疑似十字韌
        帶損傷」），告訴人驗傷診斷書所載之傷害與上開證人所證稱之客觀情狀實
        有未合，若告訴人確係被被告以高速倒車撞及，左膝應不會僅有「左膝膧脹
        疼痛」之傷害，且本院經傳訊證人丙○○到庭作證，經訊其有無親眼看到被
        告倒車撞及告訴人，丙○○證稱：「我下半部沒看到，但我有看到乙○○有
        倒車，至於有無撞及王啟菁的膝蓋，因為車子很大，我就不能確定了，．」
        等語，故足認前項告訴人之指述、證人林大瑋、董增榮、丙○○於警訊時所
        證稱，被告以高速倒車撞及告訴人致使其受有左膝之傷害之證詞均不足採信
        。
（三）、本院於調查時復經傳訊當時在場之證人鄒一、甲○、丁○○等人到庭作證，
        證人丁○○證稱：「這四、五人中有王啟菁，但我沒有親眼看到乙○○倒車
        時有撞到王啟菁，因為當時情況很亂，當時我確定沒有人倒下去。告訴人王
        啟菁說撞人了，撞人了，有人拿著長條木頭，好像要打人的樣子，之後我就
        離開現場。」等語，證人甲○證稱：「乙○○的車子被阻擋在停車場的坡道
        上，為了後來要讓裡面的車子出入，請乙○○的車子先開進停車場，他們車
        子出來後，乙○○要倒車才能進我們的停車場，這時倒車時，台產公司的人
        就圍上來，包括王啟菁，大約有十個人左右，圍上來時，告訴人王啟菁拍打
        車子後行李箱，說撞人了，撞人了，當時那麼多人，並沒有人被撞到，喊撞
        人時，其他人都圍上來，當天吵成一團，他們跟車上的乙○○一個人吵。」
        等語，證人鄒一證稱：「我親眼看到倒車時王啟菁沒有被車撞到。」等語，
        渠等與證人丙○○於本院庭詢時結證之證詞自較告訴人及證人林大瑋、董增
        榮等人於警訊時所為之供述可信，是依上開證人之證詞亦足證被告於八十九
        年二月十七日十一時許，在台北市○○區○○路四十九號地下停車場倒車時
        ，確未撞及告訴人，次核被告辯稱：告訴人當時有說「老娘剛好腿有舊傷」
        即以此告其傷害等語，證人甲○、鄒一於本院調查時均曾證稱告訴人確曾說
        過上開其左膝有舊傷之事，本院經向台大醫院函調告訴人之病歷資料，該院
        於九十年五月三十一日以（九十）校附醫秘字第一一九七０號函檢附告訴人
        病歷，告訴人確曾於八十八年三月間因左膝扭傷至該院就醫，有卷附病歷資
        料可按，告訴人與被告於該事發生前，並不相識，有卷附台北市政府警察局
        中正一分局交通分隊交通事故告訴人之談話紀錄可查，若非告訴人確曾說過
        上開言語，被告、證人甲○、鄒一等人何能得知告訴人八十八年三月間左膝
        有舊傷之事，故告訴人確曾於事發當日說過「老娘剛好腿有舊傷」即以此告
        其傷害等語，綜上，告訴人於八十九年二月十七日至台大醫院急診左膝受有
        腫脹疼痛之傷害即非因被告倒車所撞傷應足堪認定。
（四）、此外，復查無其他積極證據足資證明告訴人左手掌、左膝所受傷害，確係因
        被告倒車撞及所致，尚難僅以告訴人及證人林大瑋、董增榮、丙○○之上開
        指述遽以認定被告有傷害犯行，揆諸前揭之說明，應依法諭知無罪之判決，
        原審依刑法第二百七十七條第一項之規定對被告論罪科刑，尚有未洽，被告
        上訴意旨否認犯罪指摘原判決不當，為有理由，自應由本院予以撤銷改判，
        而為被告無罪之諭知。
五、又本件被告乙○○所為既未該當於刑法第二百七十七條第一項之構成要件，而應
    對其諭知無罪之判決，已如前述，原審本不得適用刑事訴訟法第七編所定之簡易
    程序對其論罪科刑，而應依刑事訴訟法第四百五十二條規定適用通常程序為審判
    ，則本院所為前開判決，係依刑事訴訟法第四百五十五條之一第三項規定準用同
    法第三百六十九條第二項規定適用第一審通常程序而為之第一審通常程序判決，
    附此敘明。
據上論結，應依刑事訴訟法第四百五十五條之一第一項、第三項、第四百五十二條、
第三百六十九條第一項前段、第二項、第三百六十四條、第三百零一條第一項，判決
如主文。
本案經檢察官林邦樑到庭執行職務。
中    華    民    國      九十        年      九    月    十三          日
                                      臺灣臺北地方法院刑事第九庭
                                      審判長法官  李  英  豪
                                            法官  黃  雅  君
                                            法官  王  綽  光
右正本證明與原本無異。
如不服本判決，應於判決送達後十日內，向本院提出上訴狀。
                                          書記官  潘  惠  梅
中    華    民    國      九十        年      九    月    十四          日


司法院資訊處製作；財團法人民間司法改革基金會備份。
